臺灣板橋地方法院刑事判決　　　　　　　　　　　　　九十年度易字第三四二七號
　　公　訴　人　臺灣板橋地方法院檢察署檢察官
　　被　　　告　丙○○
　　選任辯護人　陳適庸律師
右列被告因違反家庭暴力防治法案件，經檢察官提起公訴（九十年度偵字第一三一○○號），本院判決如左：
    主  文
丙○○連續違反法院依家庭暴力防治法第十三條所為之禁止直接騷擾之民事通常保護
令裁定，處有期徒刑肆月，如易科罰金以參佰元折算壹日。噴漆參罐沒收之。
    事  實
一、丙○○曾因賭博案件，於民國八十四年一月十一日，經本院以八十三年度易字第
    六九四七號判處有期徒刑五月，如易科罰金，以三百元折算一日確定，嗣於八十
    四年三月二十日易科罰金執行完畢。又因賭博案件，於八十四年十月三十日，經
    本院以八十四年度板簡字第六四六號科罰金二千元，如易服勞役，以三百元折算
    一日確定。復因妨害風化案件，於八十九年十月二日，經本院以八十九年度易字
    第三二二七號科罰金四千元，如易服勞役，以三百元折算一日，嗣於九十年一月
    四日，經臺灣高等法院以八十九年度上易字第四三八九號判決上訴駁回而告確定
    （不構成累犯）。其係乙○○之二子，二人間具有家庭暴力防治法第三條第三款
    所定直系血親之家庭成員關係。丙○○前即經常以穢語辱罵乙○○，並多次對乙○○有家庭暴力行為，最後一次係於九十年三月十四日十九時三十分許，在臺北
    縣板橋市○○路二一七號，毆打乙○○，致乙○○受有右手肘挫傷併皮下瘀傷、
    流血及右膝外傷併皮下瘀傷之傷害，經乙○○向本院聲請核發通常保護令，本院
    於九十年六月二十九日核發九十年度家護字第二九九號民事通常保護令，諭令丙○○不得對乙○○實施身體或精神上不法侵害之行為，不得直接或間接對於乙○○為騷擾之聯絡行為，應於九十年七月十日前遷出乙○○位於臺北縣板橋市○○
    街六六號之住處，並應最少遠離乙○○上開住處及乙○○經常出入之臺北縣板橋
    市○○路三二巷六號十二樓至少一百公尺，上開保護令並於九十年七月四日經丙○○本人收受而合法送達（嗣丙○○於九十年七月十日提出抗告，經臺灣高等法
    院於九十年八月十三日，以九十年度家護抗字第一四三號裁定抗告駁回而告確定
    ）。九十年七月十一日十六時許，臺北縣警察局板橋分局家暴官甲○○前往臺北
    縣板橋市○○街六六號向丙○○說明前述通常保護令之內容且執行前開遷出令時
    ，丙○○即與乙○○協議延後一日執行右揭遷出令，家暴官甲○○即先行離去。
    詎丙○○竟因之心生不滿，基於違反上開保護令之概括犯意，先後為下列違反保
    護令之犯行：
  (一)於同日家暴官甲○○離去後，即於同日，基於違反前開保護令之犯意，以己有之
    噴漆三罐，在屋內牆壁上噴寫「謀財害命乙○○」、「殺父發財丁○○」、「惡
    有惡報」之字句，而以此方式對乙○○實施精神上之不法侵害行為，違反前開保
    護令所為不得對乙○○實施精神上不法侵害之規定。隨後即遷出前開住處。
  (二)次於九十年八月四日夜間，進入乙○○位於臺北縣板橋市○○街六六號之住處（
    無故侵入住宅部分未據告訴），違反右揭保護令所為遠離乙○○右揭住居所之規
    定。
  (三)再於九十年十月六日，以電話向乙○○陳稱：你是怎樣害死爸爸的，你告訴我，
    你為了自己輸股票，所以便將爸爸害死，你光明正大在玩股票，股票輸錢，去向
    爸爸拿錢，爸爸不給你錢，對不對？你就把爸爸弄成植物人，對不對？你就是為
    了怕爸爸醒來，將遺囑講出來，你就是故意將爸爸害死，這樣才有辦法拿到財產
    等語，經乙○○掛斷電話後，丙○○仍接續撥通電話向乙○○陳稱：你是不是故
    意將爸爸害死，因為爸爸醒來後，會將這件事講出來，你就會一毛錢也沒有，所
    以你就是因為這個原因，將爸爸從醫院帶回家裡來害死，對不對？那你現在去告
    我就好了，妳現在錢都拿去，是什麼意思？你是要把錢拿去給民仔（按指乙○○
    之長子丁○○）拿過去美國嗎？不要肖想，錢不是你的，你要把錢拿出來，你以
    為把錢抓住手上，沒有事之後，就是你的啊等語，而直接騷擾乙○○，違反右揭
    保護令所為禁止直接騷擾之規定。
  (四)又於九十年十月十一日，以電話向乙○○陳稱：你輸股票，拿爸爸的錢去賠，是
    什麼意思，我現在都查得清清楚楚，你輸股票，輸那麼多錢，才把爸爸變成植物
    人，是不是這樣？我現在已經查得清清楚楚，世貞也會有事情，不單單只是你會
    有事情而已等語，乙○○不勝其擾主動掛斷電話，丙○○仍接續撥通電話在電話
    留言稱：你現在關於謀財害命的事情，要是不和我說得清清楚楚，我絕對不會放
    過你，你聽清楚，你股票輸錢，拿爸爸的東西去賠，你是什麼意思等語，以此方
    式直接騷擾乙○○，而違反右揭保護令所為禁止直接騷擾之規定。
  (五)末於九十年十月十二日上午九時三十分許，前往臺北縣板橋市○○街三十之二號
    之「大昌證券」找尋乙○○，乙○○見丙○○前來，即離開「大昌證券」，並對
    丙○○置之不理，然丙○○仍騎乘機車緊追不捨，途經臺北縣板橋市○○路與明
    德街口時，乙○○與經乙○○電話通知而前來之丁○○即一同向正於該交岔路口
    執行交通勤務之臺北縣警察局板橋分局板橋派出所員警黃登翔報告丙○○違反保
    護令之情事，距離乙○○數公尺遠之丙○○亦緊接來到黃登翔員警面前，並當場
    辱罵乙○○及對乙○○大聲吆喝，而違反右揭保護令所為禁止直接騷擾乙○○之
    規定。
二、案經被害人乙○○訴由臺北縣警察板橋分局移送臺灣板橋地方法院檢察署檢察官
    偵查起訴。
    理  由
一、訊據被告丙○○對於九十年七月四日親自收受前開本院核發之通常保護令，並於
    九十年七月十一日，臺北縣警察局板橋分局家暴官甲○○離去後，即於同日以己
    有之噴漆三罐，在屋內牆壁上噴寫「謀財害命乙○○」、「殺父發財丁○○」、
    「惡有惡報」之字句，次於九十年八月四日夜間，進入告訴人位於臺北縣板橋市
    ○○街六六號之住處，復於九十年十月十二日上午九時三十分許，前往臺北縣板
    橋市○○街三十之二號之「大昌證券」找尋告訴人，俟告訴人離開「大昌證券」
    時，即騎乘機車尾隨告訴人等情固直承不諱，惟矢口否認有何違反家庭暴力防治
    法之犯行，並辯稱：因伊懷疑因低血糖住院之父親張瑞風竟變成植物人，伊認為
    係丁○○股票輸錢，又怕父親醒來，故將父親帶回家中，而後將父親賴以生存之
    插管拔除，致父親死亡。次因父親無人祭拜，始於九十年八月四日，進入告訴人
    位於臺北縣板橋市○○街六六號之住處。再因遺產稅之問題，始於九十年十月十
    二日，前往「大昌證券」尋找告訴人，但未騷擾告訴人。另未以電話向告訴人陳
    稱如事實欄一之(三)、(四)所示之言詞，電話錄音係告訴人偽造，未以電話騷擾告訴
    人云云。經查：
  (一)右揭犯罪事實，業據告訴人乙○○迭於警偵訊、本院調查及本院審理九十一年度
    簡上字第十五號被告違反家庭暴力防治法之案件中指述：被告於九十年七月十二
    日遷出後，家暴官甲○○即告知被告在屋內牆壁上噴寫前揭文字之情事，次於九
    十年八月四日夜間，被告又違反保護令進入伊位於臺北縣板橋市○○街六六號之
    住處，又於九十年十月上旬，再次違反保護令連續打電話騷擾伊，末於九十年十
    月十二日上午九時三十分許，前往臺北縣板橋市○○街三十之二號之「大昌證券
    」找尋伊，伊即離開「大昌證券」，並對被告置之不理，然被告仍騎乘機車緊追
    不捨，並對伊大聲吆喝等語綦詳（詳臺灣板橋地方法院檢察署九十年度偵字第一
    三一○○號偵查卷宗第六頁、第三十頁反面、臺灣板橋地方法院檢察署九十年度
    偵字第一七四六九號偵查卷宗第六頁反面至第七面、第三十頁反面、本院九十年
    十一月一日、九十一年三月十一日訊問筆錄、本院九十一年度簡上字第十五號九
    十一年二月二十六日訊問筆錄）。
  (二)次者，九十年七月十一日十六時許臺北縣警察局板橋分局家暴官甲○○離去時，
    牆壁上未曾噴寫前開字句，翌日即七月十二日十六時許，家暴官甲○○再次前往
    上址執行遷出令時，牆壁上即噴寫「謀財害命乙○○」、「殺父發財丁○○」、
    「惡有惡報」字句之事實，並據證人甲○○家暴官於本院調查中具結證述：伊於
    九十年七月十一日十六時許前往上址執行臺灣板橋地方法院九十年度家護字第二
    九九號通常保護令其中之遠離令，到達時曾向被告說明通常保護令之內容，當時
    在牆壁上並未有「謀財害命乙○○」、「殺父發財丁○○」、「惡有惡報」此些
    字句，因此件執行非常困難，且被告與告訴人雙方各執已見，告訴人並同意給予
    被告時間搬運物品，故伊於七月十二日再次前往上址執行遠離令，七月十二日前
    往時，屋內牆壁上即有「謀財害命乙○○」、「殺父發財丁○○」、「惡有惡報
    」此些字句等語（詳本院九十年十一月十三日訊問筆錄）及證人丁○○於本院調
    查中證述：因保護令限被告於九十年七月十日遷出，伊於七月十一日會同甲○○
    家暴官前往上址查看時，牆壁上尚未噴寫上開字句，惟七月十二日再次前往查看
    時，牆壁上已噴寫前開字句等語無訛（詳本院九十年十一月一日訊問筆錄），並
    有照片影本四幀在卷足憑（附於臺灣板橋地方法院檢察署九十年度偵字第一三一
    ○○號偵查卷宗第十六頁、第十七頁），而上開字句，已造成告訴人精神上莫大
    之痛苦，並據告訴人於本院調查中陳明：看了被告噴寫之上開字句後，因遭被告
    冤枉，感覺非常痛苦，並失眠數日等語無訛（詳本院九十年十一月一日訊問筆錄
    ），從而，被告係以噴寫前開字句之方式，對告訴人實施精神上之不法侵害行為
    ，而違反前開保護令所為不得實施精神上不法侵害之規定，自屬無疑。
  (三)再者，告訴人於被告遷出後，並未居住於上址，固據告訴人陳明在卷（詳本院九
    十年十一月一日訊問筆錄），雖核與證人即當地之里長戊○○於本院調查中證稱
    ：牆壁噴寫前開字句時，被告曾請伊前往板橋市○○街六六號瞭解，伊前往時，
    告訴人確未居住該處，故出具載有：告訴人未居住該處之證明書等語相符（詳本
    院九十年十一月十三日訊問筆錄），惟縱告訴人未居住該處，然本院九十年度家
    護字第二九九號通常保護令係於九十年六月二十九日裁定核發，並於九十年七月
    四日送達被告，並經被告本人親自收受，有本院送達證書乙紙附卷可稽（附於本
    院卷內），由是觀之，被告於收受上揭通常保護令後，對於上開通常保護令諭知
    應最少遠離告訴人位於臺北縣板橋市○○街六六號住處至少一百公尺乙節，顯有
    所認識，其竟對本院上開通常保護令置之不理，逕行進入告訴人前開住處，其顯
    有違反本院前開最少遠離告訴人上開住處至少一百公尺通常保護令規定之犯意，
    甚為明顯。至被告辯稱因父親無人祭拜，始進入告訴人前開住處云云，惟此為告
    訴人所否認，並陳稱均會返家祭拜亡夫等語（詳本院九十年十一月一日、十一月
    十三日訊問筆錄），況倘被告真欲祭拜其父親，其於九十年七月十二日遷出後，
    另立父親之牌位祭拜（即俗稱之分靈）即可，豈有執此為由而逕行進入告訴人前
    開住處之理，從而，被告此部分所辯，亦係避就之詞，不足採信。
  (四)又被告確有以電話連續向告訴人陳稱如事實欄一之(三)、(四)所示之言詞，並有告訴
    人提出之錄音帶及錄音帶譯文在卷可稽，而告訴人提出之譯文確與錄音帶內容相
    符，並據本院當庭勘驗屬實（詳本院九十一年三月二十一日審判筆錄），而家庭
    暴力防治法所定之騷擾係指：任何打擾、警告、嘲弄或辱罵他人之言語、動作或
    製造使人心生畏怖情境之行為，家庭暴力防治法第二條第三項定有明文，觀諸上
    開言詞之內容，均係陳稱告訴人殺害夫婿即被告之父及侵占遺產之情事，客觀上
    顯已達騷擾告訴人之程度，灼然甚明，被告所為顯已違反上述保護令所為禁止直
    接騷擾告訴人之規定甚明，從而，被告所辯錄音帶係偽造，未打電話騷擾告訴人
    云云，亦係卸責之詞，委無足採。
  (五)另被告於九十年十月十二日上午九時三十分許，前往臺北縣板橋市○○街三十之
    二號之「大昌證券」找尋告訴人，告訴人見狀即自「大昌證券」離去，然被告仍
    騎乘機車緊追不捨等情，業據告訴人指述綦詳，已如前述，而告訴人途經臺北縣
    板橋市○○路與明德街口時，告訴人與經告訴人電話通知而前來之丁○○即一同
    向正於該交岔路口執行交通勤務之臺北縣警察局板橋分局板橋派出所員警黃登翔
    報告被告違反保護令之情事，距離告訴人數公尺遠之被告亦緊接來到黃登翔員警
    面前，當場辱罵告訴人及對告訴人大聲吆喝等情，並據證人即臺北縣警察局板橋
    分局板橋派出所員警黃登翔於本院審理九十一年度簡上字第一五號被告違反家庭
    暴力防治法案件中具結證述：當時伊正在臺北縣板橋市○○路與明德街之交岔路
    口執行交通勤務，告訴人與告訴人之子丁○○先走過來向伊報案，表示被告違反
    保護令騷擾告訴人，之後被告走過來即大聲喧嘩，並辱罵告訴人，伊即商請丁○○返家提出保護令查看，後丁○○將保護令提出後，伊即請派出所之備勤員警駕
    駛巡邏車將被告及告訴人帶回派出所製作筆錄等語甚詳（詳該卷宗九十一年二月
    二十七日訊問筆錄）。而觀諸被告在告訴人對其置之不理後，仍騎乘機車自後緊
    追不捨，及被告在黃登翔員警面前，當場辱罵告訴人及對告訴人大聲吆喝等行為
    ，實已達騷擾告訴人之程度，亦殆無疑。至告訴人另指述：被告於「大昌證券」
    即對伊陳稱：「跟我出去，如果不跟我出去就要你難看」，伊顧於顏面迫於無奈
    始與被告離開「大昌證券」，離開「大昌證券」後，被告仍騎乘機車緊追不捨，
    並表示：「今天一定要解決，今天不會放過你」云云，惟此為被告所否認，並陳
    稱：告訴人見到伊後立即離開「大昌證券」，伊見狀即騎乘機車自後追趕告訴人
    ，後在路上看見乙名交通警察等語（詳上開卷宗九十一年一月二十四日訊問筆錄
    ），本院復查無其他積極證據足以證明被告確曾向告訴人陳稱：「跟我出去，如
    果不跟我出去就要你難看」、「今天一定要解決，今天不會放過你」等言語，自
    不得僅憑告訴人單一之指述，即認被告有此部分之犯行，此部分應屬不能證明，
    附此敘明。
  (六)此外，復有本院九十年度家護字第二九九號民事通常保護令裁定乙份、臺北縣警
    察局板橋分局保護令執行紀錄表乙紙在卷可資佐證（附於臺灣板橋地方法院檢察
    署九十年度偵字第一三一○○號偵查卷宗第七頁至第十一頁）。綜上，被告前開
    所辯，顯係事後卸責之詞，委難採信。本件事證已臻明確，被告犯行洵堪認定，
    應依法論科。
二、核被告所為，就事實欄一之(一)部分，係犯家庭暴力防治法第五十條第一款之違反
    法院依第十三條所為之禁止實施家庭暴力行為之民事通常保護令罪；就事實欄一
    之(二)部分，係犯同條第四款之違反法院依第十三條所為之遠離住居所之民事通常
    保護令罪；就事實欄一之(三)、(四)、(五)部分，均係犯家庭暴力防治法第五十條第二
    款之違反法院依第十三條所為之不得對被害人直接為騷擾之行為之民事通常保護
    令罪。其分別於九十年十月六日、十月十一日，各先後二次打電話直接騷擾告訴
    人，皆係以單一之犯意接續數次行為，侵害同一法益，均為接續犯，皆屬單純一
    罪。再其先後五次違反民事通常保護令之犯行，時間緊接，犯罪構成要件相同，
    顯係基於概括犯意反覆為之，為連續犯，應依刑法第五十六條之規定從一情節較
    為之違反法院依第十三條所為之不得對被害人直接為騷擾之行為之民事通常保護
    令罪論處，公訴人雖未敘及被告如事實欄一之(三)、(四)、(五)之犯行，惟此部分與公
    訴人起訴之(一)、(二)部分，有連續犯之裁判上一罪關係，業如前述，為起訴效力所
    及，本院自得併予審酌。爰審酌被告曾因賭博案件，於八十四年一月十一日，經
    本院以八十三年度易字第六九四七號判處有期徒刑五月，如易科罰金，以三百元
    折算一日確定，嗣於八十四年三月二十日易科罰金執行完畢。又因賭博案件，於
    八十四年十月三十日，經本院以八十四年度板簡字第六四六號科罰金二千元，如
    易服勞役，以三百元折算一日確定。復因妨害風化案件，於八十九年十月二日，
    經本院以八十九年度易字第三二二七號科罰金四千元，如易服勞役，以三百元折
    算一日，嗣於九十年一月四日，經臺灣高等法院以八十九年度上易字第四三八九
    號判決上訴駁回而告確定，有臺灣高等法院檢察署刑案紀錄簡覆表乙紙在卷可稽
    ，素行不佳，否認犯行之犯後態度，經本院核發前開民事通常保護令後，不知尊
    重其親生母親之告訴人，僅因遺產之分配問題即連續五次違反上開通常保護令，
    兼衡其犯罪之手段、情節、所生危害等一切情狀，量處如主文所示之刑，並諭知
    易科罰金之折算標準，以示懲儆。至噴漆三罐係被告所有持以犯罪所用之物，業
    據告訴人陳明無訛，且為被告所不否認，雖未扣案惟現由告訴人保管中並未滅失
    （均詳本院九十年十一月十三日訊問筆錄），併依刑法第三十八條第一項第二款
    之規定宣告沒收之。
據上論斷，應依刑事訴訟法第二百九十九條第一項前段，家庭暴力防治法第五十條第
二款，刑法第十一條前段、第五十六條、第四十一條第一項前段、第三十八條第一項
第二款，罰金罰鍰提高標準條例第二條，判決如主文。
本案經檢察官陳孟黎到庭執行職務。
中      華      民      國      九十一      年      四      月    四    日
                                  臺灣板橋地方法院刑事第四庭
                                          法  官  游  秀  雯
右正本證明與原本無異。
如不服本判決，應於判決送達後十日內，向本院提出上訴狀。
                                          書記官  張  玉  如
中      華      民      國      九十一      年      四      月    十    日
附錄本案論罪科刑法條全文：
家庭暴力防治法第五十條：
違反法院依第十三條、第十五條所為之下列裁定者，為本法所稱之違反保護令罪，處
三年以下有期徒刑、拘役或科或併科新台幣十萬元以下罰金︰
一  禁止實施家庭暴力行為。
二  禁止直接或間接騷擾、接觸、通話或其他連絡行為。
三  命遷出住居所。
四  遠離住居所、工作場所、學校或其他特定場所。
五  命完成加害人處遇計畫：戒癮治療、精神治療、心理輔導或其他治療、輔導。
刑法第三百五十四條
毀棄、損壞前二條以外之他人之物，或致令不堪用，足以生損害於公眾及他人，處二
年以下有期徒刑、拘役或五百元以下罰金。
